臺灣屏東地方法院刑事判決
111年度易字第269號
公  訴  人  臺灣屏東地方檢察署檢察官
被      告  蘇董淋
上列被告因公共危險案件，經檢察官提起公訴（111年度偵字第2
299號），本院判決如下：
    主  文
蘇董淋失火燒燬現供人使用之住宅，處有期徒刑肆月，如易科罰
金，以新台幣壹仟元折算壹日。     
    事  實
一、蘇董淋與其堂弟同住在屏東縣○○鎮○○路00號之房屋（下稱31
    號房屋），且其平時有在其所居住之房間內抽煙，並將菸蒂
    放置在該房間內之習慣。嗣於民國110年12月17日凌晨約1時
    許，其在上開房屋房間內抽煙後，本應注意丟棄菸蒂時，應
    確實熄滅菸蒂火苗，不得隨意棄置，以免遺留火種引發火災
    ，而依當時客觀情況，並無不能注意之情事，竟疏未注意確
    認菸蒂火苗是否完全熄滅，率將未熄滅火苗之菸蒂棄置在上
    開房間內南側地面床板處後，即在該房間內睡覺，致該菸蒂
    未熄滅之微小火種繼續蓄熱，因而於同日凌晨4時16分許前
    某時，自該床板處起火燃燒，肇致火災，火勢自31號房屋蔓
    延燃燒，進而延燒至與31號房屋相鄰之由彭開豐居住使用之
    屏東縣○○鎮○○路00○0號房屋（下稱35之1號房屋），以及無
    人居住使用之屏東縣○○鎮○○路00○0號房屋（下稱37之1號房
    屋），致31號房屋其中1間空房之屋頂瓦片受燒掉落地面，
    木質梁柱受燒碳化、燒細、倒塌、燒斷、燒失，水泥牆面受
    燒剝落，南側與35之1號房屋木質隔間牆燒失，其中1間空房
    之鐵皮屋頂受燒變色、生鏽、變形、倒塌，木質梁柱受燒碳
    化、燒細、倒塌、燒斷、燒失，隔間牆除北側及南側為磚造
    ，其餘均為木質隔間牆，受燒後完全燒失，南側窗戶受燒，
    玻璃燒熔、燒失，西側金屬窗框受燒底漆燒失變色、生鏽，
    其中間臥室屋頂鐵皮坍塌、木質角材受燒碳化、燒細、燒斷
    、燒失，閒置區域南側朝東出入口旁金屬大門受燒底漆燒失
    、變色、生鏽，金屬大門東側停放之4台腳踏車受燒後僅剩
    車架，車架受燒變色、生鏽、變形，鐵皮屋頂受燒變色、變
    形，其中南側屋頂呈南往北坍塌，金屬梁柱受燒底漆燒失、
    變色、生鏽，另1間臥室屋頂鐵皮受燒變色、變形、坍塌，
    木質隔間牆受燒完全燒失，木質梁柱受燒碳化、燒細、燒斷
    、燒失，西側床鋪受燒僅剩金屬床架，床架受燒變色、生鏽
    、變形，南側地面床板受燒中間部位碳化、燒穿、燒失，床
    板上靠東側雜物受燒燒熔、燒失，電器受燒表面碳粒子附著
    ，電線披覆燒熔、燒失，床板上靠西側堆放紙張、雜物受燒
    碳化、燒失，而達31號房屋燒燬之程度，35之1號房屋及37
    之1號房屋則因延燒而受有如附表所示之物燒燬等情形，致
    生公共危險。其後，幸經附近民眾及早發現，立刻於同日凌
    晨4時16分許報警處理，經警方派員到場撲滅火災，並調查
    發生原因，因而查悉上情。
二、案經屏東縣政府警察局潮州分局報告臺灣屏東地方檢察署檢
    察官偵查起訴。
    理  由
壹、證據能力方面
一、按被告以外之人於審判外之言詞或書面陳述，除法律有規定
    者外，不得作為證據，刑事訴訟法第159條第1項固定有明文
    ；惟被告以外之人於審判外之陳述，雖不符同法第159條之1
    至第159條之4之規定，而經當事人於審判程序同意作為證據
    ，法院審酌該言詞陳述或書面陳述作成時之情況，認為適當
    者，亦得為證據，同法第159條之5第1項亦定有明文。經查
    ，本判決所引用之被告以外之人於審判外之陳述，固均屬傳
    聞證據，惟被告就前揭審判外陳述均表示無意見（見本院卷
    第48、49頁）。本院審酌上開證據製作時之情況，尚查無違
    法不當及證明力明顯過低之瑕疵，亦認為以之作為證據應屬
    適當，爰逕依刑事訴訟法第159條之5第1項規定，認前揭證
    據均例外有證據能力。
二、本判決所引用之其餘文書證據及證物，並無證據證明係公務
    員違背法定程序所取得，亦無顯有不可信之情況，且經本院
    於審理期日合法調查，該等證據自得作為本案裁判之資料。
貳、實體方面
一、認定犯罪事實部分
　㈠被告與其堂弟於案發前係同住在31號房屋，且其平時有在其
    所居住之房間內抽煙，並將菸蒂放置在該房間內之習慣。嗣
    於前開時間，31號房屋確有發生火災，進而延燒35之1號房
    屋及37之1號房屋，致31號房屋、35之1號房屋及37之1號房
    屋分別受有前揭燒燬之情，而此次火災之起火點係在其所居
    住之房間內等事實，業據證人即35之1號房屋住戶彭開豐、
    證人即被告之姐熊蘇秋桂於警詢及偵查時、證人即報案人劉
    俶禎、證人即發現人陳嘉安於警詢時分別證述明確（見警卷
    第11至13頁反面、39頁反面、41頁反面、43頁反面、44頁、
    45頁反面、47頁、偵卷第17頁反面至19頁），並有屏東縣○○
    鎮○○路00號火警案之火災原因調查鑑定書所附屏東縣政府消
    防局第二大隊潮州分隊火災出動觀察紀錄、屏東縣○○鎮○○路
    00號火警案現場道路平面圖、火警案現場平面圖、火警案相
    片取得位置圖、蒐證照片等件在卷可憑（見警卷第37頁反面
    、39、49至51頁反面、53至81頁反面），且為被告於警詢、
    偵查及本院審理時所是認（見警卷第1至5頁、偵卷第19頁及
    反面、本院卷第49頁），是此部分事實首堪認定。
　㈡被告雖仍否認本案犯行，但依前揭證據，佐以下列事證，應
    足認定確有本件犯罪事實：　　　
　⒈被告於本件火災發生前之當日凌晨約1時許，係有在其房間內
    抽煙一情，業據被告自承在卷（見警卷第3頁、本院卷第90
    頁），而未完全熄滅之菸蒂接觸可燃物品後，係有可能因此
    致可燃物品起火燃燒，並因而導致火災之發生。
　⒉再者，31號房屋經撲滅火勢後，由警方勘察人員分別於110年
    12月17日5時至6時許、9時至11時許、14時至16時30分許、
    同年月20日8時30分至11時許至現場勘察（見警卷第27至29
    頁反面），發現「被告所居住房間之屋頂鐵皮受燒變色、變
    形、坍塌，木質隔間牆受燒完全燒失，木質梁柱受燒碳化、
    燒細、燒斷、燒失，梁柱上靠北側尚有殘留物附著，南側則
    完全燒失，東側床鋪受燒僅剩金屬床架，床架受燒變色、生
    鏽、變形，越靠南側變色、生鏽、變形情形越嚴重，南側地
    面床板紹燒中間部位碳化、燒穿、燒失，床板上靠東側雜物
    受燒燒熔、燒失，廢棄電器受燒表面碳粒子附著，電線披覆
    燒熔、燒失，越往床板中間受燒情形越嚴重，床板上靠西側
    堆放紙張受燒碳化、燒失，越往床板中間受燒越嚴重」，業
    據前揭火災原因調查鑑定書「火災現場勘察紀錄及原因研判
    ：火災原因之研判：㈢起火處之研判：⒌」記載甚明（見警
    卷35頁及反面），並有蒐證照片附卷可參（見警卷第73頁反
    面至79頁反面）。而因起火處燃燒之時間最久，受熱影響程
    度顯然愈深，燃燒自屬最為嚴重，此參以證人即警方勘察人
    員林鵬志於本院審理時證稱：「（問：會燒得最嚴重，代表
    起火點嗎？）顯示這個地方有受過比較長時間的燃燒，才會
    燒到地面；（問：用比較白話講，是否這個地方最先燒，所
    以一定它這個地方燒最久？）是」等語（見本院卷第80頁）
    ，益見其明。是依警方前揭勘察之結果，本次火災之起火處
    即係在被告所居住房間內之南側地面床板中間，已堪認定。
　⒊又警方勘察人員清理前揭起火處時，並未發現有任何危險物
    品、化工原料存放情形，亦未發現有廚具及神龕、香爐或焚
    燒紙錢的金桶，僅西北側有放置電扇及捕蚊燈各1台，並非
    在起火處所位於之南側，雖起火處有1台電器，惟其插頭已
    產生有銅綠現象，且起火處附近受燒電線之殘跡及裸露之銅
    線等未發現有電線熔斷或短路之痕跡，起火處附近亦未發現
    有易燃液體潑灑及滲透燃燒現象，另蚊香均完整置於鐵桶內
    ，未發現有使用蚊香之鐵盤或金屬支架，業據前揭火災原因
    調查鑑定書「火災現場勘察紀錄及原因研判：火災原因之
    研判：㈣起火原因之研判：⒈⒉⒊⒋⒌」載明（見警卷35頁及反面
    ），並有蒐證照片附卷可參（見警卷第77頁反面、79頁），
    是本件火災之起火原因，已可排除自燃性物質或易燃性液體
    引(自)燃、炊煮不慎、焚香祭祀或燃燒雜草、垃圾、燃放爆
    竹煙火、飛火、電器因素、人為入侵縱火及使用蚊香導致之
    可能；但起火處附近卻發現有遺留之菸蒂，且於房間內多處
    亦有發現殘留之菸蒂一情，另據前揭火災原因調查鑑定書「
    火災現場勘察紀錄及原因研判：火災原因之研判：㈣起火原
    因之研判：⒌」載明（見警卷35頁反面、37頁），復有蒐證
    照片附卷可參（見警卷第81頁及反面），參以證人林鵬志於
    本院審理時證稱：「火調起火原因的判斷通常是使用排除的
    方式，我們排除了其他可能起火原因，以未熄煙（菸）蒂的
    可能性是最大。因為煙蒂這種微小火原的燃燒特性，第一個
    它會有長時間的蓄積，有時候會好幾個小時之後才會燒起來
    ，因為你要看現場的環境，跟蓄熱條件，第二個就是它會有
    局部的或點狀的深層燃燒，有中間或是有某一個點會受燒的
    比較嚴重、然後比較深，那我們排除了其他可能的因素之後
    ，然後就是這個煙蒂我們沒辦法排除」、「因為未熄煙蒂會
    有熱，如果周圍有一些可燃物，可能沒有放的很緊密，它會
    有空氣，比較鬆散，會慢慢蓄積熱量，這個從之前的報告書
    的文獻，最快8分鐘就會起燃，也有可能到5、6個小時才會
    起燃」等語（見本院卷第82、83頁），可認於排除前揭自燃
    性物質或易燃性液體引(自)燃等前揭因素後，本次火災之起
    火原因自係未熄滅之菸蒂所造成，當堪認定。
　⒋準此而論，本次火災之起火原因既係因被告所居住房間內之
    未熄滅菸蒂所造成，而被告又於本次火災發生前不久，在該
    房間內抽菸，則本乎刑事科學之經驗為判斷，自係被告於當
    時在該房間抽菸後，將未熄滅火苗之菸蒂棄置在房間內之南
    側地面床板處，致該菸蒂未熄滅之微小火種繼續蓄熱，因而
    於案發時間起火燃燒，肇致本次火災之發生甚明。
　㈢審以被告於行為時已屬成年，復觀諸其於本院審理時之應答
    及舉止，核屬正常，顯見其乃係具有相當智識程度及社會經
    驗之人，當能知悉抽煙後煙蒂倘未熄滅，如接觸可燃物品時
    ，本極易引起火災燃燒，是被告在房間抽菸後，自應注意確
    實熄滅菸蒂，以避免遺留火種引起火災，而依當時情形，並
    無不能注意之情事，被告竟疏於注意該煙蒂尚未熄滅，即將
    之丟棄在南側地面床板處，致使該煙蒂之微小火種繼續蓄熱
    而起火燃燒引發火災，其自有過失甚明，且其上開過失行為
    與失火燒燬31號房屋，以及35之1號房屋及37之1號房屋如附
    表所示之物間顯有相當之因果關係。此外，因31號房屋與35
    之1號房屋及37之1號房屋均有相鄰，有前揭火警案現場平面
    圖、火警案相片取得位置圖、蒐證照片附卷可參（見警卷第
    49頁反面、51頁、53頁），且35之1號房屋及37之1號房屋如
    附表所示之物確有燒燬之事實，已如前述，足見本案被告之
    失火行為，亦已致生公共危險甚明。
  ㈣按刑法第173條規定所稱之「燒燬」，係指燃燒毀損之義，亦
    即標的物已因火力燃燒結果喪失其效用而言，須房屋構成之
    重要部分已燒燬，並致房屋之全部或一部達無法正常使用之
    程度而言。查31號房屋因本件火災事故，受有如事實欄所示
    受損情形，業經本院認定如前，而因該房屋之木質梁柱已有
    受燒碳化、燒細、倒塌、燒斷、燒失，以及水泥牆面有受燒
    剝落之情，且木質隔間牆均燒失，鐵皮屋頂受燒變色、生鏽
    、變形、倒塌、坍塌，木質角材受燒碳化、燒細、燒斷、燒
    失，其中南側屋頂呈南往北坍塌，可認該房屋之主結構顯已
    嚴重受損，難以供正常使用，已達燒燬之程度。至35之1號
    房屋及37之1號房屋如附表所示之物，雖亦有受燒，然並未
    達房屋構成之重要部分嚴重受損而喪失效用之程度，而僅屬
    於刑法第175條第3項之失火燒燬同法第173條、第174條以外
    物品之情形，併此敘明。
　㈤對於被告辯解本院的判斷　
　  被告固辯稱：我不認為是菸蒂引起失火，不是抽菸引起的，
    是延長線跟捕蚊燈造成云云（見本院卷第48、90、91頁）。
    惟查：
　⒈本院係依憑上揭各項事證，經逐一剖析，互核印證結果，始
    據以認定被告確有前揭犯行，是被告猶徒憑己見，空言否認
    本件犯行，已非可採。　
　⒉雖被告之房間內確有放置電扇及捕蚊燈各1台，惟該電扇及捕
    蚊燈於當時係放置在房間之西北側，前已敘及，與本次火災
    之起火點係位於房間南側之床板處，位置並不相符，又起火
    點並未見有延長線一情，則據證人林鵬志於本院審理時證述
    明確（見本院卷第86頁），是被告前揭所辯，顯與事實不符
    ，確難認為可採。
  ㈥綜上所述，足徵被告前揭所辯尚無足取，是以本件事證已臻
    明確，被告之犯行應堪認定。
二、論罪科刑部分
　㈠按刑法第173條第2項之失火燒燬現供人使用之住宅或現有人
    所在之建築物罪，係指供人居住之住宅或現有人所在之建築
    物之整體而言，應包括墻垣及其內所有設備、傢俱等一切物
    品。故一個失火行為，若同時燒燬住宅、建築物與其內之所
    有物品，無論該其他物品為他人或自己所有，與同時燒燬數
    犯罪客體之情形不同，不另成立刑法第175條第3項之失火燒
    燬前2條以外之物致生公共危險罪（最高法院83年台上字第2
    253號判決參照）。又刑法上公共危險罪，其所保護之法益
    ，重在公共安全，故其罪數應以行為之個數定之，又一失火
    行為所燒燬之對象縱然不同，但行為僅一個，而應為整體的
    觀察，成立單純一罪（最高法院85年度台上字第2608號判決
    意旨參照）。是被告上開失火行為，雖同時合於刑法第173
    條第2項、第175條第3項之要件，仍應為整體觀察，僅成立
    單純一罪。故核被告所為，係犯刑法第173條第2項之失火燒
    燬現供人使用之住宅罪。
  ㈡本院以行為人之責任為基礎，審酌被告既有在房間內抽菸之
    習慣，自應注意抽菸後菸蒂放置所可能引發之危險，以防止
    火災之發生，詎其竟疏未注意，以致菸蒂遺留有火種，引燃
    延燒而燒燬31號房屋，以及35之1號房屋及37之1號房屋如附
    表所示之物，且燒燬之程度至鉅，嚴重危及公共安全，其過
    失行為自應受有相當程度之刑事非難，且其犯後矢口否認犯
    行，並未能正視己非，理應加以嚴懲；惟另考量被告已有一
    定之年紀，且其過失燒燬者包含有自己居住之房屋，並因此
    火災事件己身亦受有傷勢（見警卷第3頁），顯見其本身受
    害亦屬匪淺，兼衡被告所造成之損害、自陳之智識程度、家
    庭、生活及經濟狀況（詳見本院卷第91頁）等一切情狀，量
    處如主文所示之刑，併諭知易科罰金之折算標準。
據上論斷，應依刑事訴訟法第299條第1項前段，判決如主文。
本案經檢察官翁逸玲提起公訴，由檢察官潘國威到庭執行職務。
中    華    民    國   111    年    9     月    16    日
                      刑事第一庭    法  官  楊宗翰
以上正本證明與原本無異。　　　　　　　　　　　　　　　　
如不服本判決應於收受判決後20日內向本院提出上訴書狀，並應
敘述具體理由；其未敘述上訴理由者，應於上訴期間屆滿後20日
內向本院補提理由書（均須按他造當事人之人數附繕本）「切勿
逕送上級法院」。
中　　華　　民　　國　　111 　年　　9 　　月　　19　　日
                                    書記官  黃依玲　　　
附錄本案論罪科刑法條全文
刑法第173條
放火燒燬現供人使用之住宅或現有人所在之建築物、礦坑、火車
、電車或其他供水、陸、空公眾運輸之舟、車、航空機者，處無
期徒刑或7年以上有期徒刑。
失火燒燬前項之物者，處1年以下有期徒刑、拘役或1萬5千元以
下罰金。
第1項之未遂犯罰之。
預備犯第1項之罪者，處1年以下有期徒刑、拘役或9千元以下罰
金。
附表：
編號 房屋門牌號碼  受燒情形 1 屏東縣○○鎮○○路00○0號  北側廢棄儲藏室受燒，北側與東側與潮州鎮六合路31號相連之木質隔間牆完全燒失，屋頂木質梁柱受燒碳化、燒細、燒失，掉落於地面，屋頂瓦片均散落，四周木質隔間牆完全燒失，室內堆放雜物呈現不同程度受燒情形，南側廚房受燒，屋頂鐵皮碳粒子附著、燻黑，木質梁柱角材碳化、燒細但仍維持支撐功能，並未掉落，內部擺放物品大多呈現原貌，內部廚具受燒呈現不同程度碳粒子附著、燻黑，臥室1受燒屋頂橫梁受燒燒斷、瓦片掉落堆積於地面，水泥牆面剝落、西側辦公桌受燒底漆燒失、生鏽、變形，臥室2受燒屋頂瓦片掉落堆積於地面，水泥牆面受燒燻黑、水泥剝落，東側床鋪受燒僅剩金屬床架，床架受燒底漆燒失、生鏽、變形嚴重，西南側冰箱受燒底漆燒失、變色、生鏽、變形。 2 屏東縣○○鎮○○路00○0號 東側外牆受燒燻黑、水泥牆面剝落，鋁窗受燒部分燒熔，水管受燒部分燒熔，現場時有漏水情形。